【裁判字號】    89,訴,1846
【裁判日期】    891227
【裁判案由】    偽造文書等
【裁判全文】
臺灣板橋地方法院刑事判決                        八十九年度訴字第一八四六號
    公  訴  人  臺灣板橋地方法院檢察署檢察官
    被      告  乙○○
    選任辯護人  鍾康治律師
右列被告因偽造文書等案件，經檢察官提起公訴（八十九年度偵字第六三四八、一０
七七三號），本院判決如左：
    主  文
乙○○連續行使偽造私文書，足以生損害於公眾及他人，處有期徒刑陸月，緩刑參年
。如附表所示之物均沒收。
    事  實
一、（一）乙○○因滯欠營業稅遭入出境管理局限制出境，惟因急須出境前往大陸地
    區謀職及國外探親，竟趁與其共同經營羊肉爐店之同事甲○○不注意之際，將甲
    ○○所有置於店內抽屜之戶口名簿取走，且其明知甲○○之國民身分證未曾遺失
    ，竟於民國八十七年十二月十七日，委託不知情之刻印店人員偽刻甲○○之印章
    一枚，並持其所有之照片，前往台北縣永和市戶政事務所，在由該戶政事務所所
    提供之補領國民身分證申請書申請人欄內，偽簽甲○○之署押一枚，並將前開偽
    造甲○○之印章，蓋於補領國民身分證申請書申請人欄及領證核章欄內，無權製
    作以甲○○為申請名義人之國民身分證申請書之私文書，足生損害於甲○○，旋
    即提出該偽造補領國民身分證申請書於該戶政事務所不知情之承辦人員李月娥而
    行使之，由李月娥受理，將前開遺失申請補發不實之事項登載於其職務上掌管之
    公文書甲○○之戶籍資料上後，送交不知情之戶籍員李靜忠、股長鍾旺儒及戶政
    事務所主任陳永成等人層層核章，並據以製作不實之「甲○○」之國民身證一枚
    （身分證之照片為乙○○所有），其後乙○○並前往領取已經製作完成之前揭不
    實之國民身分證，足生損害於甲○○及戶政機關對於戶籍管理之正確性。乙○○
    於使用完畢後，即將甲○○之戶口名簿置回前開羊肉爐店抽屜內原處。（二）乙
    ○○復承前揭偽造文書之犯意，於八十八年二月六日，將甲○○所有置放於前開
    羊肉爐店內抽屜之退伍令取走，並持前開偽以甲○○名義申請之身分證，連同甲
    ○○之退伍證影本，向外交部申請中華民國護照，由外交部提供普通護照入出境
    許可申請書，乙○○即在該申請書之申請人之本人欄內，偽簽甲○○之署押一枚
    ，無權製作以甲○○為申請名義人之普通護照入出境許可申請書之私文書，足生
    損害於甲○○。旋即提出該偽造之普通護照入出境許可申請書於外交部不知情之
    承辦人員，將此不實之事項登載並據以製作不實之「甲○○」中華民國護照一枚
    （護照之照片為乙○○），其後乙○○並前往領取已經製作完成之前揭不實之中
    華民國護照，並在該護照上之持照人簽名處簽署甲○○名義之署押，復先後於八
    十八年六月三日、七月九日、八月十二日、八月二十日、九月二十九日、十二月
    十四日出境時，及同年六月十日、七月二十五日、八月十五日、八月二十九日、
    十月九日、十二月二十三日入境時持前開護照交予入出境管理局簽證而行使之，
    均足生損害於外交部對於護照管理、內政部入出境管理局對於入出境管理之正確
    性及甲○○。乙○○於使用完畢後，亦將上開甲○○之退伍令置回原處。（三）
    乙○○其後又因前開偽以甲○○名義申請之身分證遺失，復於八十八年六月一日
    ，承前偽造文書之犯意，持前開偽以甲○○名義申請之護照，在台北縣永和市戶
    政事務所，無權製作以甲○○為申請名義人之補領國民身分證申請書之私文書，
    足生損害於甲○○。旋即提出該偽造補領國民身分證申請書於該戶政事務所不知
    情之承辦人員，經不知情之戶籍員、股長、主任等人員層層核章，並據以製作不
    實之「甲○○」之國民身分證一枚（身分證之照片為乙○○），其後乙○○並前
    往領取已經製作完成之前揭不實之國民身分證，足生損害於甲○○及戶政機關對
    於戶籍管理之正確性。嗣經甲○○於八十九年三月十八日持其原有之國民身分證
    前往投開票所擬行使其選舉權，遭選務人員以所持之國民身分證係補發前之國民
    身分證予以拒絕後，前往戶政機關查詢，始知上情。
二、案經乙○○自首及甲○○訴由台北縣警察局永和分局報請臺灣板橋地方法院檢察
    署檢察官自動檢舉偵查起訴。
    理  由
一、右揭事實迭據被告乙○○於偵審中供認不諱，核與證人即被冒名申請國民身分證
    及護照之甲○○於檢察官偵查中到庭證述其遭冒領身分證等情相符，並有八十七
    年十二月十七日、八十八年六月一日補領國民身分證申請書影本、普通護照入出
    境許可申請書影本，及以甲○○名義申請之身分證影本一紙、中華民國護照一本
    等在卷可稽，被告之自白核與事實相符；又被害人甲○○雖於檢察官偵查中陳稱
    其於八十九年三月十八日即至台北縣警察局永和分局得和派出所報案遭被告冒名
    申請身分證云云，惟查該日並無甲○○之報案紀錄等情，有台灣板橋地方法院檢
    察署公務電話紀錄表一紙在卷可參，是並無偵查機關於當時發覺本件被告犯罪事
    實；而被告於八十九年三月二十二日犯罪未發覺前，向台灣板橋地方法院檢察署
    檢察官自首而接受裁判，有其所提刑事自首狀一紙及其上所蓋台灣板橋地方法院
    檢察署收文戳一枚在卷可參，被害人甲○○既於八十九年四月一日始前往台北縣
    警察局永局永和分局接受偵訊，應認被告於偵查機關發覺犯罪事實前自首並願接
    受裁判，而符合刑法第六十二條自首之要件。是本件事證明確，被告犯行已堪認
    定。
二、核被告先後於八十七年十二月十七日、八十八年二月六日及八十八年六月一日，
    無製作權而擅自以甲○○之名義偽造補領國民身分證申請書及普通護照入出境許
    可申請書之私文書，並分別持向台北縣永和戶政事務所及外交部掌管該等事務之
    承辦公務員，申請補發甲○○之國民身分證及申請甲○○名義之中華民國護照，
    使不知情而受理之公務員將甲○○遺失國民身分證，並申請補發及申領中華民國
    護照之不實之事項登載於其職務上掌管之公文書，再據以作成甲○○名義之國民
    身分證及中華民國護照，其後，再持前開請領之護照申請出境及補領國民身分證
    ，均足生損害於戶政機關、外交部、境管局對於戶籍、護照及入出境管理之正確
    性及甲○○，所為各係犯刑法第二百十六條、第二百十條、第二百十四條之行使
    偽造私文書罪及行使使公務員登載不實文書罪。被告偽造私文書及使公務員登載
    不實行為，係行使偽造私文書及行使使公務員登載不實文書之低度行為，應為其
    進而行使之高度行為所吸收；被告於補領國民身分證申請書、普通護照入出境許
    可申請書及領得之甲○○名義之中華民國護照內偽造甲○○之署押，並偽刻甲○
    ○印章（係利用不知情刻印店之人員犯之，為間接正犯）及偽造甲○○印文等行
    為，均係偽造私文書之部分行為，均不另論罪。公訴人雖未就被告持其請領甲○
    ○名義之護照出境之事實部分起訴，惟與經起訴使公務員登載不實行為部分，有
    吸收犯之實質上一罪關係，為起訴效力所及，本院自得併予審究，附予敘明。被
    告先後數行使偽造私文書及行使使公務員登載不實文書之行為，各係時間緊接，
    所犯罪名相同，顯係出於概括之犯意為之，均為連續犯，各應依刑法第五十六條
    之規定以一罪論，並加重其刑。又其所犯上開行使偽造私文書罪，及行使明知不
    實之事項使公務員登載於職務上所掌管之公文書罪間，有方法結果之牽連關係，
    為牽連犯，應依刑法第五十五條之規定，從較重之行使偽造私文書罪處斷。又被
    告於偵查機關發覺犯罪事實前自首並願接受裁判，符合刑法第六十二條自首之要
    件，應依法減輕其刑，並先加後減之。爰審酌被告犯罪之動機、目的、手段、所
    生危害及犯後業已坦承犯行態度良好等一切情狀，量處如主文所示之刑，以資懲
    儆。又被告前未曾受有期徒刑以上刑之宣告，因一時失慮，偶罹刑典，事後已坦
    承犯行，深具悔意，經此刑之宣告後，應知警惕而無再犯之虞，本院因認暫不執
    行其刑為當，予以宣告緩刑三年，用啟自新。如附表所示之物，或係偽造「甲○
    ○」之印章、印文或署押；或為被告所有供犯罪所用之物，均應依法宣告沒收。
三、公訴意旨另認：被告乙○○意圖為自己不法之所有，趁被害人甲○○不注意之際
    ，竊取其所有置於前開羊肉爐店內抽屜中之戶口名簿及退伍令，因認被告另犯有
    刑法第三百二十條第一項之竊盜罪等情，惟查被告將甲○○之戶口名簿及退伍令
    取走，其目的僅在憑以補領甲○○名義之國民身分證及請領甲○○名義之中華民
    國護照，並業於辦理完峻後，即行將之置回原處，顯難認其對甲○○之戶口名簿
    及退伍令有何為自己不法所有之意圖，自與刑法第三百二十條第一項竊盜罪之犯
    罪構成要件不符，此外，復查無其他積極事證足資證明被告有公訴人所指之竊盜
    犯行，此部分不能證明被告犯罪，惟公訴人認此部分與前開經起訴之行使偽造私
    文書罪間有牽連犯之裁判上一罪關係，爰不另為無罪之諭知，附此敘明。
據上論斷，應依刑事訴訟法第二百九十九條第一項前段，刑法第五十六條、第二百十
六條、第二百十條、第二百十四條、第六十二條、第五十五條、第七十四條第一款、
第二百十九條、第三十八條第一項第二款，罰金罰鍰提高標準條例第一條前段，判決
如主文。
本案經檢察官李傳侯到庭執行職務。
中      華      民      國    八十九    年     十二     月    二十七    日
                                臺灣板橋地方法院刑事第二庭
                                    法  官  林  春  長
右正本證明與原本無異
如不服本判決應於送達後十日內向本院提出上訴狀
                                    書記官  邱  美  龍
中      華      民      國    九十      年     一       月      二      日
附錄本案論罪科刑法條全文：
刑法第二百十條
偽造、變造私文書，足以生損害於公眾或他人者，處五年以下有期徒刑。
刑法第二百十四條
明知為不實之事項，而使公務員登載於職務上所掌之公文書，足以生損害於公眾或他
人者，處三年以下有期徒刑、拘役或五百元以下罰金。
刑法第二百十六條
行使第二百十條至第二百十五條之文書者，依偽造、變造文書或登載不實事項或使登
載不實事項之規定處斷。
附表：
┌──┬────────────────────┬────┬──────┐
│編號│品                                    名│數    量│備        註│
├──┼────────────────────┼────┼──────┤
│一、│八十八年六月一日補領國民身分證申請書上，│簽名一枚│            │
│    │申請人欄及領證核章欄內，偽造「甲○○」之│印文二枚│            │
│    │署押及印文                              │  │            │
├──┼────────────────────┼────┼──────┤
│二、│八十八年六月一日補領國民身分證申請書上，│相片二張│被告所有供犯│
│    │及所請領甲○○名義之身分證上被告乙○○之│        │            │
│    │相片                                    │        │罪所用之物  │
├──┼────────────────────┼────┼──────┤
│三、│八十七年十二月十七日補領國民身分證申請書│簽名一枚│            │
│    │上申請人欄內，偽造「甲○○」之署押及印文│印文一枚│            │
├──┼────────────────────┼────┼──────┤
│四、│八十七年十二月十七日補領國民身分證申請書│相片二張│被告所有供犯│
│    │及所請領甲○○名義國民身分證上，被告鍾光│        │            │
│    │昭之相片                                │        │罪所用之物  │
├──┼────────────────────┼────┼──────┤
│五、│普通護照申請書申請人簽名欄及機關備註欄  │簽名二枚│            │
│    │偽造甲○○之署押                        │        │            │
├──┼────────────────────┼────┼──────┤
│六、│普通護照申請書及「甲○○」名義申領之中華│相片二張│被告所有供犯│
│    │民國護照上，被告乙○○之相片            │        │罪所用之物  │
├──┼────────────────────┼────┼──────┤
│七、│「甲○○」名義申領之中華民國護照持照人簽│簽名一枚│            │
│    │名欄偽造江立峰之署押                    │        │            │
├──┼────────────────────┼────┼──────┤
│八、│偽造「甲○○」之印章                    │一枚    │尚無證據證明│
│    │                                        │        │業已滅失    │
└──┴────────────────────┴────┴──────┘


司法院資訊處製作；財團法人民間司法改革基金會備份。
